【裁判字號】    95,交抗,478
【裁判日期】    950619
【裁判案由】    違反道路交通管理處罰條例
【裁判全文】
臺灣高等法院交通事件裁定             95年度交抗字第478號
抗  告  人
即受處分人  甲○○
上列抗告人因違反道路交通管理處罰條例案件，不服臺灣士林地
方法院，中華民國95年5月15日所為裁定（95年度交聲字第315號
），提起抗告，本院裁定如下：
    主  文
抗告駁回。
    理  由
一、按汽車駕駛人，行車速度超過規定之最高時速，或低於規定
    之最低時速，除有第四十三條第一項第二款情形外，處新臺
    幣一千二百元以上二千四百元以下罰鍰，並記違規點數一點
    ，道路交通管理處罰條例第四十條及第六十三條第一項第一
    款分別定有明文。又行車速度，依速限標誌或標線之規定，
    道路交通安全規則第九十三條第一項亦有明文。次按違反道
    路交通管理事件統一裁罰基準及處理細則所訂之違反道路交
    通管理事件統一裁罰基準表亦明定：汽車駕駛人行車速度超
    過規定之最高時速未滿二十公里者，在期限內到案聽候裁決
    者，處一千七百元罰鍰，並記違規點數一點。
二、原裁定意旨略以：
  (一)本件抗告人即受處分人甲○○於九十四年十二月一日上午七
    時三十九分許，在臺北市陽明山仰德大道四段下山方向，駕
    駛車牌九D-四六○號營業小客車，以時速五十五公里行駛，
    超越該路段限速四十公里標誌所示規定之最高時速，舉發機
    關爰依道路交通管理處罰條例第四十條第一項之規定（九十
    四年十二月二十八日修正前規定），裁處罰鍰一千七百元。
    而受處分人甲○○原於九十四年十二月十九日即已繳清罰鍰
    ，嗣於九十五年一月九日向原處分機關提出異議，原處分機
    關始於九十五年三月八日出具裁決書，異議人收到該裁決書
    後，於法定期間內之九十五年三月二十七日向原審法院聲明
    異議。
  (二)受處分人雖以仰德大道全線均限速三十公里及四十公里不合
    理、超速照相機設置於偏僻竹林後方係屬偷拍之不正當行政
    行為云云為辯。惟受處分人既有超速行為經認定無誤，即應
    依法裁處，其上開主張難謂有據。又受處分人所辯雖無理由
    ，惟原處分漏未依法記違規點數一點，顯有適用法條不當之
    情形，自應予以撤銷，原審法院乃另依修正後道路交通管理
    處罰條例第四十條、第六十三條第一項第一款之規定，裁處
    甲○○罰鍰一千七百元，併予記汽車駕駛人即異議人違規點
    數一點等語。
三、抗告意旨略以：(一)不論訴願法、行政訴訟法及刑事訴訟法，
    均有「不利益變更禁止原則」之適用，原審法院不能以適用
    法條不當而諭知受處分人較重之處分，故原審裁定撤銷原處
    分加記違規點數一點，即有違誤；(二)仰德大道全線之限速為
    三十及四十公里顯不合理，交通工程處自行降低速限，自有
    違法及不當；(三)再本案測速照相機設置於偏僻竹林後方，係
    屬偷拍之不正當行政行為，不能因前有測速照相警示牌之設
    立，即可謂設置測速器可在竹林後方為合理云云。
四、經查：
  (一)按九十四年十二月二十八日修正前後（九十五年三月一日修
    正施行），道路交通管理處罰條例第四十條對於汽車駕駛人
    行車速度超過規定之最高速限，均處一千二百元以上二千四
    百元以下罰鍰。本件裁處之時間為九十五年三月八日，比較
    上開新舊法並無有利不利之情形，如認定受處分人有上開違
    規之情形，自應依行政罰法第五條之規定，適用九十四年十
    二月二十八日修正公布而於九十五年三月一日施行之道路交
    通管理處罰條例第四十條之規定處理。
  (二)查抗告人甲○○確有上開違規超速之事實等情，業經原審詳
    載認定之理由，經核屬實，堪予認定。另依道路交通管理處
    罰條例第八十九條規定，法院受理有關交通事件，準用刑事
    訴訟法之規定。又刑事訴訟法第三百七十條前段雖規定：由
    被告上訴或為被告利益而上訴者，第二審法院不得諭知較重
    於原審判決之刑；即所謂「不利益變更禁止原則」。然原審
    判決倘有適用法條不當之情形時，第二審法院即得撤銷原判
    決，另為適法之判決而諭知較重於原審之刑，此參諸刑事訴
    訟法第三百七十條後段之規定自明。再道路交通案件處理辦
    法第二十條規定：交通法庭認為聲明異議有理由或聲明異議
    雖無理由，而原處分不當或違法者，應以裁定將原處分經聲
    明異議部分撤銷，並自為裁定。故原裁決機關之處分如有適
    用法條不當或其他不當之情形時，交通法庭自應撤銷原處分
    ，另為適法或諭知較重於原處分之裁定。
  (二)本件受處分人甲○○於上揭時間，在臺北市陽明山仰德大道
    四段下山方向，駕駛上開營業小客車，以時速五十五公里行
    駛，超越該路段限速四十公里標誌所示規定之最高時速，原
    處分機關依道路交通管理處罰條例第四十條第一項之規定（
    九十四年十二月二十八日修正前規定），裁處罰鍰一千七百
    元，固非無據。惟依前述(一)說明，本件應適用九十四年十二
    月二十八日修正公布而於九十五年三月一日施行之道路交通
    管理處罰條例第四十條之規定，原處分疏未注意，仍適用修
    正前之同條例第四十條第一項之規定，自有未當；是以本案
    受處分人違反上開規定，除依原條款處罰鍰外，並應依同條
    例第六十三條第一項第一款記違規點數一點，原處分漏未依
    法裁處違規點數一點，顯有適用法條不當之情形至明。從而
    ，原審法院以受處分人之異議雖無理由，然原處分既有前開
    可議之情形，另依修正後道路交通管理處罰條例第四十條、
    第六十三條第一項第一款之規定，裁處受處分人罰鍰一千七
    百元，併予裁處違規點數一點，經核並無違誤。抗告意旨(一)
    所稱，尚屬誤解法令；至抗告意旨(二)(三)之指摘各情，亦經原
    審法院裁定詳予指駁各該理由，抗告人仍執陳詞提起上揭抗
    告，均為無理由，應予駁回。
五、據上論結，應依道路交通案件處理辦法第二十六條，刑事訴
    訟法第四百十二條，裁定如主文。
中    華    民    國    95    年    6    月    19    日
                  交通法庭審判長法  官  溫耀源
                                法  官  邱同印
                                法  官  段景榕
以上正本證明與原本無異。
不得再抗告。
                                書記官  陳靜姿
中    華    民    國    95    年    6    月    20    日


司法院資訊處製作；財團法人民間司法改革基金會備份。
